臺灣高雄地方法院高雄簡易庭裁定
111年度雄秩抗字第9號
移送機關    高雄市政府警察局前鎮分局
抗  告  人  周明翔


上列抗告人因違反社會秩序維護法案件，不服本院高雄簡易庭於
民國111年9月30日所為111年度雄秩字第137號裁定，提起抗告，
本院普通庭裁定如下：
    主  文
抗告駁回。
    理  由
一、原裁定意旨略以：抗告人即被移送人於民國111年8月22日21
    時10分許，在高雄市前鎮區前鎮街與凱旋四路口騎乘電動車
    未依規定兩段式左轉，經員警實施攔查時，抗告人拒絕出示
    身分證件且就其姓名、住所或居所拒絕陳述，依社會秩序維
    護法第67條第1項第2款規定裁處被移送人罰鍰新臺幣5,000
    元。
二、抗告意旨略以：①抗告人騎乘電動自行車無需駕照和牌照，
    可行駛於人行道上的自行車專用道及斑馬線，無需兩段式左
    轉，並無違規；②依警察職權行使法第二章身分查證及資料
    蒐集之規定，抗告人無違規亦無發生危害，故無義務配合身
    分查證，又即使違規亦無發生危害，依憲法保護人權，警察
    不得任意查證人民身分，行政違規不得抵觸憲法，為此提起
    抗告，請求廢棄原裁定等語。
三、按社會秩序維護法之立法目的，旨在維護公共秩序，確保社
    會安寧（社會秩序維護法第1條），故其立法涵攝範圍旨在
    社會之安寧秩序、善良風俗等公共秩序利益。次按警察於公
    共場所或合法進入之場所，得對於有事實足認為防止其本人
    或他人生命、身體之具體危害，有查證其身分之必要者查證
    其身分；警察依前條規定，為查證人民身分，得採取下列之
    必要措施：攔停人、車、船及其他交通工具。詢問姓名、
    出生年月日、出生地、國籍、住居所及身分證統一編號等。
    令出示身分證明文件；又於警察人員依法調查或查察時，
    就其姓名、住所或居所為不實之陳述或拒絕陳述者，處3日
    以下拘留或新臺幣1萬2000元以下罰鍰，警察職權行使法第6
    條第1項第3款、第7條第1項第1、2、3款，社會秩序維護法
    第67條第1項第2款分別定有明文。
四、經查：
  ㈠抗告人於上開時、地，因騎乘電動車未依規定兩段式左轉，
    經警員攔停並製發交通違規舉發單，惟抗告人拒絕出示身分
    證件，警員依警察職權行使法將其帶返勤務處所查證身分，
    抗告人仍拒絕出示或告知身分等情，有警員職務報告、拒絕
    製作筆錄、現場照片、舉發違反道路交通管理事件通知單、
    帶往勤務處所查證身分通知書、勤務指揮中心受理110報案
    紀錄單附卷可稽，此部分之事實，即堪認定。
  ㈡抗告人雖以前詞抗辯，惟：按行人穿越道係指在道路上以標
    線劃設，供行人穿越道路之地方，道路交通管理處罰條例第
    3條第4款定有明文；而電動自行車依道路交通安全規則第6 
    條第1項第3款規定，為慢車的一種。而騎乘性質為慢車之電
    動自行車自應遵守道路交通安全規則第125 第1 項第3 款但
    書規定，依規定兩段式左轉，抗告人騎乘電動自行車，依前
    揭規定，應不得行駛在行人穿越道上，抗告人辯稱無需兩段
    式左轉，顯與上開規定不符。再者，警員基於職務因發現抗
    告人有交通違規情節，有相當理由足認抗告人之行為已構成
    或即將發生危害，為防止其本人或他人生命、身體之具體危
    害，遂於上開地點(公共場所)，採取詢問抗告人姓名、令抗
    告人出示身分證明文件等必要手段以查證身分等行為，警員
    所為應認係依前揭警察職權行使法相關規定行使職權，且所
    採取之手段，並未逾越所欲達成調查目的之必要限度，更屬
    對人民權益侵害最少之適當方法，核與前揭警察職權行使法
    之規定相符。抗告人如對自己因「騎乘電動自行車未依規定
    兩段式左轉」遭開罰有異議，亦應依聲明異議等合法方式表
    達意見或主張權利，不得僅依主觀認為無危害即可拒絕提供
    其年籍等資料供員警查證。抗告人於警員依法調查或查察其
    身分起迄至將抗告人帶回移送機關時，均拒絕提供其年籍資
    料等以供員警查核，抗告人所為顯有礙警察維護社會治安之
    工作，足以達妨害社會安寧秩序、公共利益程度，所為已違
    反社會秩序維護法第67條第1項第2款之規定。
五、綜上所述，原裁定認抗告人於警察人員依法調查或查察時，
    拒絕出示身分證明文件且就其姓名、住所或居所拒絕陳述，
　　而依社會秩序維護法第67條第1項第2款規定，裁處抗告人罰
    鍰5,000元，核無違誤。抗告人指摘原裁定為不當，為無理
    由，應予駁回。
六、依社會秩序維護法第58條、第92條，刑事訴訟法第412條，
    裁定如主文。
中　　華　　民　　國　　111 　年　　12　　月　　2 　　日
            高雄普通庭  審判長法官      顏珮珊 
　　　　　　　　　      法      官      鄧怡君
　　　　　　　　　      法      官      林玉心
以上正本係照原本作成。
本裁定不得再抗告。
中　　華　　民　　國　　111 　年　　12　　月　　2 　　日
                        書  記  官      李月君